---
title: 응용미시를 위한 R
author: 한재륜
date: '2023-01-27'
slug: rstudy1
categories:
  - R
tags:
  - R
  - 응용미시
  - stata
description: ~
image: ~
math: ~
license: ~
hidden: no
comments: yes
---
## 시작
UoB의 [Tutorial](https://hhsievertsen.shinyapps.io/applied_econ_with_R_dynamic/#section-research-question-data)을 따라가며 R 복습 겸 연습을 하려 이 글을 작성한다.

먼저 이 튜토리얼의 목적은 다음과 같은 질문에 대답하기 위함이다.
> 여름학기를 듣는 것이 시험점수를 올리는데 도움이 될까?

### 가상의 환경
- 5학년과 6학년 사이의 Summer break에 선택적으로 Summer school에 참여할 수 있다.
- Summer school은 학교 커리큘럼에 집중할 수도, 그릿<[위키](https://ko.wikipedia.org/wiki/%EA%B7%B8%EB%A6%BF)>과 같이 학업 성적 상승에 기여하는 능력에 집중할 수도 있다.
- Summer school에 참여하는 것은 무료이지만, 등록에는 부모의 능동적인 참여가 필요하다.

### 데이터
데이터는 위의 링크에서 받을 수 있으며 csv, dta, xlsx 총 3개의 파일로 구성되어있다.

## 데이터 불러오기 및 합치기
### 패키지를 통하여 불러오기
기본적인 `Base`에 있는 패키지를 통하여 csv를 불러올 수 있지만, dta와 xlsx를 불러오려면 외부 페키지를 사용해야한다.

`tidyverse`를 이용하면 필요한 패키지들을 자동으로 불러와준다. 

설치가 되어 있지 않다면 `install.packages('tidyverse')`를 통해 설치하자.
```{r}
library(tidyverse)
library(knitr) #마크다운 테이블 작성을 위한 패키지.
library(kableExtra)
```

### 파일 불러오기
위의 코드로 `tidyverse`를 불러왔다면 `readr`도 함께 로드가 되었을 것이다.

`readr`를 통하여 csv파일을 불러오자.

```{r message=FALSE, warning=FALSE}
school_data_1 <- read_csv('school_data_1.csv')
head(school_data_1)
```

이제 STATA의 *.dta*파일을 불러오자, *.dta* 파일을 불러오는데 여러 패키지가 있지만 나는 `haven`을 사용하였다.

```{r}
library(haven)
school_data_2 <- read_stata('school_data_2.dta')
head(school_data_2)
```

마지막으로 *xlsx*파일을 불러오자.`dplyr`의 `glimpse`를 활용하여 데이터를 둘러볼 수도 있다.

```{r}
library(readxl)
school_data_3 <- read_excel('school_data_3.xlsx')
glimpse(school_data_3)
```

### 데이터 merge
불러온 데이터들을 합쳐보자. 기본적인 `merge`함수를 이용하여 합칠 수 있지만, 데이터가 커지면 커질수록 속도가 느려짐으로 `dplyr`에 있는 함수를 사용하여 합쳐보자. 함수 사용법은 다음 [Cheat sheet](https://posit.co/resources/cheatsheets/)를 참고하면 사용할 때 편하다.

```{r}
school_data_merged <- left_join(school_data_1,school_data_2,by = 'person_id') 
school_data_merged <- left_join(school_data_3,school_data_merged,by = c('person_id','school_id'))
head(school_data_merged) %>% kable('markdown')
```

```{r echo = FALSE}
knitr::kable(tibble(stat = 'avg',summarise_all(school_data_merged,mean)), format="markdown")
```

```{r, echo=FALSE, message=FALSE}
library(Statamarkdown)
```

STATA에서 Merge는 다음과 같다.

```{stata first-Stata, collectcode=TRUE}
clear
insheet using C:\Users\owner\Desktop\avoir_stat_blog\content\post\2023-01-27-rstudy1\school_data_1.csv, clear
save school_data_1.dta, replace

import excel school_data_3.xlsx, sheet(Sheet 1) firstrow clear 
save school_data_3.dta, replace

use C:\Users\owner\Desktop\avoir_stat_blog\content\post\2023-01-27-rstudy1\school_data_2.dta

merge m:m person_id using school_data_1.dta
merge m:m person_id school_id using school_data_3.dta, generate(_merge1)


summarize

```

## 데이터 클리닝
### Tidying the data

`tidyverse`에 들어있는 `tidyr`로 데이터 전처리를 진행해보자. Wide형태로 되어 있는 데이터를 Long형태로 바꿀 것이다.

`test_year_i`라는 변수가 2~10까지 존재하는 것을 `year`와 `test_score`열을 만들어서 분리시킬 것이다.

```{r}
# make data tidy (make long)
school_data_tidy<-school_data_merged%>%
       pivot_longer(
         cols = starts_with("test_year"), #test_year로 시작하는 열들을 long 형태로
         names_to = "year", #test_year_i에서 i에 해당하는 값을 위한 열
         names_prefix = "test_year_", #year열에 해당하는 값
         names_transform = list(year = as.integer), #year의 값을 integer로 변환
         values_to = "test_score" #각 test_year_i에서 값을 test_score에 저장
       )
# ncol to get the number of columns of the new dataset
ncol(school_data_tidy)
```

위 코드의 대응하는 STATA 코드는 다음과 같다.

```{stata second-Stata}
drop _merge 
drop _merge1 
destring test_year_5 test_year_6, replace force
reshape long test_year_,i(person_id) j(year)
rename test_year_ test_score
```

### 샘플 선택
결측치 확인을 위하여 `skimr`패키지를 이용하자.
```{r}
library(skimr)
skim(school_data_tidy) %>% kable('markdown') #kable은 markdown작성을 위한것으로 작성할 필요 없다.
```

위 테이블에서 확인할 수 있듯이 `parental_schooling`과 `test_score`에 결측치가 있음을 확인할 수 있다. 샘플수에 비하여 결측치의 개수가 적고 이 결측치가 무작위하다는 가정하에 `filter`를 통하여 결측치를 제외한 나머지 값들을 선택하여보자.

```{r}
school_data_selected <- filter(school_data_tidy,!is.na(parental_schooling),!is.na(test_score))
skim(school_data_selected) %>% kable('markdown')
```

### 데이터 수정
변수명을 변경하고 `test_score`를 standardization 해보자. 

```{r}
analysisdata <- rename(school_data_selected,summerschool = summercamp) #summerschool변수를 summercamp로 변경

analysisdata <- analysisdata %>% group_by(year) %>% 
mutate(test_score = (test_score - mean(test_score))/sd(test_score))

print(paste('Mean of test score:',mean(analysisdata$test_score)))
print(paste('SD of test score:',sd(analysisdata$test_score)))
```

## 통계량
### 빠르게 통계량 테이블 만들기

```{r}
# load modelsummary
library("modelsummary")
# create a summary stat table
analysisdata%>%
  filter(year==2)%>%
  select(female,starts_with("paren"),letter,summerschool,test_score)%>%
  datasummary_skim(output = 'markdown',histogram=FALSE)
```


test